ACORDAO-COMPLETO-2409075

ACÓRDÃO 2259/2020 ATA 32/2020 - PLENÁRIO

VISTOS, relatados e discutidos estes autos de tomada de contas especial instaurada pelo Conselho de Arquitetura e Urbanismo do Brasil (CAU/BR) , em razão de desfalques em contas bancárias de referida entidade, no período de 2014 a 2016, praticados pelo Sr. Marcos Aurélio Silva de Almeida, ex-assessor financeiro e contábil do CAU/DF.
ACORDAM os ministros do Tribunal de Contas da União, reunidos em sessão do Plenário, diante das razões expostas pelo relator, em:
9.1. considerar revéis, para todos os efeitos, com fundamento no art. 12, § 3º, da Lei 8.443/1992, o Sr. Marcos Aurelio Silva de Almeida e a Sra. Raylane Moura Araújo;
9.2. julgar irregulares as contas do Sr. Marcos Aurélio Silva de Almeida, com fundamento nos arts. 1º, I, e 16, III, "d", da Lei 8.443/1992, e condená-lo ao pagamento das quantias abaixo especificadas, atualizadas monetariamente e acrescidas de juros de mora calculados desde a respectiva data até a do efetivo recolhimento, fixando o prazo de 15 (quinze) dias, a contar da notificação, para que comprove, perante o Tribunal (art. 214, III, "a", do RI/TCU) , o recolhimento da dívida aos cofres do Conselho de Arquitetura e Urbanismo, na forma da legislação em vigor:
	DATA
	VALOR (R$) 

	13/2/2014
	231,72

	18/2/2014
	480,00

	19/2/2014
	480,00

	14/3/2014
	60,67

	25/3/2014
	1.547,95

	26/3/2014
	480,00

	28/3/2014
	925,50

	14/4/2014
	544,65

	23/4/2014
	920,94

	30/4/2014
	510,35

	19/5/2014
	1.182,38

	22/5/2014
	2.727,52

	4/6/2014
	500,00

	10/6/2014
	53,67

	12/6/2014
	2.570,36

	18/6/2014
	1.475,94

	18/6/2014
	196,00

	20/6/2014
	723,00

	25/6/2014
	1.559,65

	27/6/2014
	68,30

	4/7/2014
	2.400,00

	9/7/2014
	3.801,95

	10/7/2014
	68,83

	11/7/2014
	3.300,00

	16/7/2014
	1.920,00

	21/7/2014
	2.000,00

	28/7/2014
	2.400,00

	7/8/2014
	1.920,00

	14/8/2014
	2.776,50

	27/8/2014
	2.360,08

	3/9/2014
	2.400,00

	15/9/2014
	2.640,00

	16/9/2014
	1.004,89

	30/9/2014
	2.640,00

	14/10/2014
	36,17

	21/10/2014
	2.800,00

	3/11/2014
	2.468,00

	10/11/2014
	3.000,00

	10/11/2014
	1.200,00

	17/11/2014
	4.000,00

	20/11/2014
	73,50

	25/11/2014
	3.000,00

	28/11/2014
	3.676,14

	1º/12/2014
	3.000,00

	15/12/2014
	3.702,00

	16/12/2014
	1.851,00

	23/1/2015
	3.969,01

	23/1/2015
	1.615,51

	2/2/2015
	3.000,00

	2/2/2015
	3.927,65

	3/2/2015
	4.319,00

	5/2/2015
	3.085,00

	6/2/2015
	2.500,00

	9/2/2015
	4.000,00

	10/2/2015
	11.274,00

	12/2/2015
	3.702,00

	23/2/2015
	3.702,00

	24/2/2015
	5.470,05

	2/3/2015
	6.233,50

	10/3/2015
	6.170,00

	12/3/2015
	3.085,00

	20/3/2015
	1.920,00

	24/3/2015
	3.850,52

	31/3/2015
	2.468,00

	1º/4/2015
	3.000,00

	6/4/2015
	10.000,00

	10/4/2015
	5.000,00

	22/4/2015
	5.158,54

	27/4/2015
	5.000,00

	4/5/2015
	5.000,00

	5/5/2015
	5.000,00

	8/5/2015
	5.000,00

	11/5/2015
	10.000,00

	14/5/2015
	5.000,00

	18/5/2015
	5.000,00

	20/5/2015
	5.000,00

	25/5/2015
	10.000,00

	26/5/2015
	10.000,00

	29/5/2015
	10.000,00

	1º/6/2015
	10.000,00

	8/6/2015
	20.000,00

	12/6/2015
	10.000,00

	19/6/2015
	10.000,00

	20/7/2015
	10.000,00

	23/7/2015
	10.000,00

	3/8/2015
	10.000,00

	4/8/2015
	10.000,00

	11/8/2015
	10.000,00

	12/8/2015
	10.000,00

	18/8/2015
	10.000,00

	20/8/2015
	10.000,00

	24/8/2015
	10.000,00

	25/8/2015
	10.000,00

	31/8/2015
	10.000,00

	17/9/2015
	10.000,00

	29/9/2015
	10.000,00

	7/10/2015
	10.000,00

	15/10/2015
	5.000,00

	19/10/2015
	10.000,00

	3/11/2015
	10.000,00

	13/11/2015
	10.000,00

	27/11/2015
	10.000,00

	16/12/2015
	10.000,00

	23/12/2015
	10.000,00

	20/1/2016
	10.000,00

	25/1/2016
	10.000,00

	29/1/2016
	10.000,00

	4/2/2016
	10.000,00

	11/2/2016
	10.000,00

	12/2/2016
	10.000,00

	18/2/2016
	10.000,00

	29/2/2016
	10.000,00

	23/3/2016
	10.000,00

9.3. condenar o Sr. Marcos Aurélio Silva de Almeida, em solidariedade com a Sra. Raylane Moura Araújo, ao pagamento das quantias abaixo especificadas, atualizadas monetariamente e acrescidas de juros de mora calculados desde a respectiva data até a do efetivo recolhimento, fixando o prazo de 15 (quinze) dias, a contar da notificação, para que comprovem, perante o Tribunal (art. 214, III, "a", do RI/TCU) , o recolhimento da dívida aos cofres do Conselho de Arquitetura e Urbanismo, na forma da legislação em vigor:
	DATA
	VALOR (R$) 

	11/3/2014
	617,00

	7/4/2014
	617,00

	16/4/2014
	1.851,00

	25/4/2014
	1.234,00

	29/4/2014
	3.085,00

	6/5/2014
	1.200,00

	12/5/2014
	1.800,00

	13/6/2014
	1.851,00

	25/6/2014
	1.234,00

	2/7/2014
	2.468,00

	11/8/2014
	3.702,00

	29/8/2014
	1.234,00

	11/9/2014
	1.200,00

	7/10/2014
	3.702,00

	23/10/2014
	1.700,00

	13/3/2015
	3.085,00

9.4. aplicar ao Sr. Marcos Aurélio Silva de Almeida a multa prevista no art. 57 da Lei 8.443/1992, no valor de R$ 156.000,00 (cento e cinquenta e seis mil reais) , fixando o prazo de 15 (quinze) dias, a contar da notificação, para que comprove, perante o Tribunal (art. 214, III, "a", do RI/TCU) , o recolhimento da dívida aos cofres do Tesouro Nacional, atualizada monetariamente desde a data do presente acórdão até a data do efetivo recolhimento, se for paga após o vencimento, na forma da legislação em vigor;
9.5. aplicar à Sra. Raylane Moura Araújo a multa prevista no art. 57 da Lei 8.443/1992, no valor de R$ 5.000,00 (cinco mil reais) , fixando o prazo de 15 (quinze) dias, a contar da notificação, para que comprove, perante o Tribunal (art. 214, III, "a", do RI/TCU) , o recolhimento da dívida aos cofres do Tesouro Nacional, atualizada monetariamente desde a data do presente acórdão até a data do efetivo recolhimento, se for paga após o vencimento, na forma da legislação em vigor;
9.6. considerar graves as infrações cometidas pelo responsável Marcos Aurélio Silva de Almeida, nos termos do art. 60 da Lei 8.443/1992;
9.7. inabilitar o Sr. Marcos Aurélio Silva de Almeida pelo período de 8 (oito) anos para o exercício de cargo em comissão ou função de confiança no âmbito da Administração Pública, nos termos do art. 60 da Lei 8.443/1992;
9.8. acatar parcialmente as alegações de defesa apresentadas pela Sra. Daniela Borges dos Santos;
9.9. rejeitar as razões de justificativa apresentadas pelo Sr. Alberto Alves de Faria e Tony Marcos Malheiros;
9.10. aplicar, com fundamento no art. 58, II, da Lei 8.443/1992, a Alberto Alves de Faria, Daniela Borges dos Santos e Tony Marcos Malheiros, individualmente, a multa no valor de R$ 25.000,00 (vinte e cinco mil reais) , fixando o prazo de 15 (quinze) dias, a contar da notificação, para que comprovem, perante este Tribunal (art. 214, III, "a", do RI/TCU) , o recolhimento das dívidas aos cofres do Tesouro Nacional, atualizadas monetariamente desde a data do presente acórdão até a do efetivo recolhimento, se forem pagas após o vencimento, na forma da legislação em vigor;
9.11. autorizar, desde logo, nos termos do art. 28, II, da Lei 8.443/1992, a cobrança judicial das dívidas.
9.12. dar ciência desta deliberação à Procuradoria da República no Distrito Federal, em cumprimento ao disposto no art. 16, § 3º, da Lei 8.443/1992, bem como ao Conselho Federal de Contabilidade, para que adote as ações que entender pertinentes relativamente à empresa Audilink Auditores & Consultores.

Tomada de contas especial instaurada em razão de desfalques em contas bancárias da entidade, no período de 2014 a 2016.

Conselho de Arquitetura e Urbanismo do Brasil.

3. Interessados/Responsáveis:
3.1. Responsáveis: Alberto Alves de Faria (XXX.072.931-XX); Daniela Borges dos Santos (XXX.068.636-XX); Marcos Aurelio Silva de Almeida (XXX.208.731-XX); Raylane Moura Araujo (XXX.303.141-XX); Tony Marcos Malheiros (XXX.594.541-XX).

13.1. Ministros presentes: José Mucio Monteiro (Presidente), Walton Alencar Rodrigues, Benjamin Zymler, Augusto Nardes, Aroldo Cedraz, Raimundo Carreiro, Ana Arraes e Bruno Dantas.
13.2. Ministro-Substituto convocado: Augusto Sherman Cavalcanti.
13.3. Ministros-Substitutos presentes: Marcos Bemquerer Costa, André Luís de Carvalho e Weder de Oliveira (Relator).

ACORDAO-COMPLETO-2492486

Acórdão 544/2022 - Plenário

ACORDAO-COMPLETO-2538655

Acórdão de Relação 1442/2022 - Plenário

Acórdão de Relação

WEDER DE OLIVEIRA

Reproduzo, a seguir, a instrução da Secretaria de Controle Externo de Tomada de Contas Especial (Secex-TCE) inserta à peça 50 dos presentes autos:
"INTRODUÇÃO
1.	Cuidam os autos de tomada de contas especial instaurada pelo Conselho de Arquitetura e Urbanismo do Brasil - CAU/BR, em desfavor dos Srs. Marcos Aurélio Silva de Almeida, CPF XXX.208.731-XX, ex-Assessor Financeiro e Contábil do CAU/DF; Raylane Moura Araújo, CPF XXX.303.141-XX, sem vínculo empregatício; Alberto Alves de Faria, CPF XXX.072.931-XX, ex-Presidente do CAU/DF de 5/1/2012 a 9/4/2015; Tony Marcos Malheiros, CPF XXX.594.541-XX, ex-Presidente do CAU/DF de 10/4/2015 a 23/3/2016; Daniela Borges dos Santos, CPF XXX.068.636-XX, Diretora-Geral e Gerente Geral do CAU/DF de 8/3/2012 a 23/3/2016, em vista de irregularidades de natureza administrativa e financeira, por suposto desfalque nas contas bancárias da entidade, devido a fatos ocorridos entre 13/2/2014 e 23/3/2016.
HISTÓRICO
2.	Foi instaurada Comissão de Sindicância em 15/4/2016, cujo relatório final (peça 1, p. 11-47) de 2/6/2016, propôs fosse designada Comissão de Tomada de Contas Especial-TCE, constituída pela Portaria da presidência CAU/BR 148, de 20/6/2016, cujo relatório final concluiu (peça 5, p. 3-42) , em consonância com o relatório da Sindicância, que os fatos apurados no processo indicam a ocorrência de prejuízo ao erário oriundo de transferências bancárias indevidas às contas particulares de ex-funcionário do CAU/DF, Sr. Marcos Aurélio Silva de Almeida, e da Sr.ª Raylane Moura Araújo e, ainda, pagamentos de boletos bancários indevidos efetuados pelo mesmo ex-funcionário.
3.	O sumário do processo de tomada de contas especial encontra-se na peça 5, páginas 5 e 6, e a relação de anexos encontra-se na mesma peça 5, página 44.
4.	A Comissão de Sindicância dividiu as irregularidades em dois grupos principais: transferências nominais com diferentes contrapartidas contábeis e pagamentos de boletos não relacionados às atividades do CAU/DF. Destaca-se que o primeiro grupo de operações irregulares se deu entre 13/2/2014 e 23/3/2016.
5.	Durante o trabalho de campo e análise documental no CAU/DF, foi identificado inicialmente o desvio de recursos no montante histórico de R$ 580.495,62, correspondentes a transferências no valor total histórico de R$ 549.915,62 ao ex-funcionário do CAU/DF, Marcos Aurélio Silva de Almeida, e R$ 30.580,00 à Sra. Raylane Moura Araújo.
6.	Outrossim, ao longo das análises, ainda foram identificados os pagamentos de 27 (vinte e sete) boletos que o CAU/DF não reconhece, mediante o processo de conferência de despesas. O valor total dos 27 boletos corresponde a R$ 45.211,82, conforme consta no 'Anexo 9-Pagamentos de Boletos Sem Processo Administrativo de Despesas e Não Reconhecidos Pelo CAU/DF' (peça 8, pp. 280-310) do relatório final da Comissão de Sindicância (peça 1, pp. 11-47) , onde se informa que foi possível recuperar os dados constantes nas segundas vias dos comprovantes dos pagamentos. Logo, o valor total das irregularidades atingiu o montante de R$ 625.707,44 (peça 1, pp. 40) , em valores não atualizados.
7.	Todas as operações irregulares estão comprovadas em documentos constantes do relatório de sindicância (peça 6, p. 141-183 e peças 7, 8 e 9) , no qual se constatou que as irregularidades tiveram início em 13/2/2014 e terminaram em 23/3/2016.
8.	Segundo apurou a comissão de TCE, foram verificadas duas grandes fragilidades na gestão do CAU/DF, o descumprimento dos princípios da 'Segregação de Funções' e do 'Sistema de Conferência, Aprovação e Autorização (inclusive amarrações no sistema) ', que permitiam ao funcionário efetuar as operações irregulares sem haver conferência por outro agente e, ainda, possibilitavam o acobertamento de informações adulteradas que foram apresentadas à Comissão de Finanças, Atos Administrativos e Gestão do CAU/DF.
9.	A Auditoria Interna vinculada ao Gabinete da Presidência do CAU/BR, diante do relatório da Comissão de Sindicância e do relatório de Tomada de Contas Especial, expediu Certificado de Auditoria, Relatório de Auditoria, Parecer do Chefe da Auditoria do CAU/BR e, por fim, em 23/9/2016 foi exarado o Pronunciamento do Presidente do CAU/BR (peça 5, p. 110) , Sr. Haroldo Pinheiro Villar de Queiroz, todos alinhados com as conclusões e propostas de irregularidade das contas em questão.
10.	Entendeu a Comissão de Tomada de Contas Especial que, por se tratar de entidade de fiscalização profissional, a manifestação do órgão de controle interno seria atribuição do controle interno do CAU/BR e não da Controladoria-Geral da União - CGU. Por conseguinte, não houve manifestação ministerial.
11.	O presidente do CAU/BR deu conhecimento do relatório à Comissão de Planejamento e Finanças do CAU/BR e ao Plenário e enviou o resultado dos trabalhos ao Tribunal de Contas da União em 23/9/2016 (peça 5, p. 110) .
12.	O Sr. Alberto Alves de Faria, presidente do CAU/DF, encaminhou em 7/11/2016 cópia de pedido de reconsideração dirigido ao CAU/BR em 10/10/2016 (peça 12, p. 3-13) , onde requereu que fossem designadas nova comissão de sindicância e nova comissão de tomada de contas especial-TCE, alegando falhas formais e suspeição de alguns membros por integrarem as duas comissões.
13.	Apesar de parcialmente procedente, o exame efetuado nesta unidade técnica (peça 16) não verificou viés na realização dos trabalhos, mas discordou da conclusão da comissão de TCE por considerar desproporcional a apenação em débito dos dirigentes do CAU/DF (Alberto Alves de Faria e Tony Marcos Malheiros) , que não se beneficiaram dos supostos desfalques e adotaram diversas medidas visando apurar os fatos inquinados. 
Quantificação do dano
14.	No tocante à quantificação do dano, este foi levantado pelo valor histórico total de R$ 625.707,44 (seiscentos e vinte e cinco mil, setecentos e sete reais e quarenta e quatro centavos) , referente à motivação exposta no item 2 do Relatório de Tomada de Contas Especial. O valor atualizado até 29/4/2019 alcançava R$ 863.979,95, conforme se encontra na instrução de débito (peça 28, p. 2) .
Identificação de responsáveis
15.	Com relação à atribuição de responsabilidade direta, entendeu a comissão de Tomada de Contas Especial (peça 5, p. 39 e 41) que essa deveria ser imputada ao Sr. Marcos Aurélio Silva de Almeida, assessor financeiro e contábil do CAU/DF à época dos fatos, pela totalidade do dano causado, no valor histórico total de R$ 625.707,44 (peça 5, pp. 46-64) , uma vez que foi o principal responsável e beneficiário pela ocorrência do prejuízo ao erário, considerando-se que era responsável por: a) execução de lançamentos do orçamento; b) realização de empenhos; c) lançamento de pagamentos no sistema informatizado; d) efetivação de pagamentos/transferências irregulares com a posse, inclusive, do token da Gerente Geral; e) realização das conciliações bancárias, ou seja, a conferência de todos os lançamentos; f) elaboração e acompanhamento dos Planos de Ação; g) elaboração dos relatórios para a Comissão de Finanças, Atos Administrativos e Gestão; h) gerenciamento da 'senha master' de sistema informatizado de controle orçamentário, contábil, financeiro e patrimonial, com possibilidade de criar perfis de acessos para diversas áreas, conforme relatado nos autos da sindicância realizada.
16.	Com relação à atribuição de responsabilidade subsidiária, entendeu a comissão de Tomada de Contas Especial (peça 5, p. 39 a 40) que deveria ser imputada a:
a)	Raylane Moura Araújo, uma vez que foi beneficiária de transferências bancárias para sua conta de recursos desviados do CAU/DF, sendo-lhe imputada parte do total desviado, no valor histórico de R$ 30.580,00 (trinta mil, quinhentos e oitenta reais) . O valor atualizado até 8/7/2016 encontra-se no demonstrativo de débito contido na peça 5, p. 65-68.
b)	Alberto Alves de Faria, presidente do CAU/DF, gestor no período de 5/1/2012 até 9/4/2015, uma vez que era o dirigente máximo do Conselho, bem como ordenador de despesas, ainda que tenha delegado funções, e, portanto, concorreu para a ocorrência do dano ao erário, conforme a documentação constante dos autos da Sindicância realizada, imputando-lhe, subsidiariamente a totalidade do dano causado, no montante histórico de R$ 625.707,44. O valor atualizado até 8/7/2016 encontra-se no demonstrativo de débito contido na peça 5, pp. 46-64.
c)	Tony Marcos Malheiros, presidente substituto do CAU/DF, no período de 10/4/2015 até 23/3/2016, uma vez que era o dirigente máximo do Conselho, bem como ordenador de despesas, tendo, portanto, concorrido para a ocorrência do dano ao erário, conforme a documentação constante dos autos da Sindicância, imputando-lhe subsidiariamente parte do dano causado, no valor histórico de R$ 430.158,54 (quatrocentos e trinta mil, cento e cinquenta e oito reais e cinquenta e quatro centavos) . O valor atualizado até 8/7/2016 encontra-se no demonstrativo de débito contido na peça 5, pp. 69-76.
d)	Daniela Borges dos Santos, Gerente geral do CAU/DF, gestora de 8/3/2012 até 23/3/2016, uma vez que era membro do Conselho, compartilhando com o presidente a função de ordenadora de despesas, tendo, inclusive, cedido seu token e senha de movimentação bancária e com isso concorrido para a ocorrência do dano ao erário, conforme a documentação constante dos autos da Sindicância, que lhe imputou subsidiariamente parte do dano causado, no valor histórico de R$ 430.158,54 (quatrocentos e trinta mil, cento e cinquenta e oito reais e cinquenta e quatro centavos) . O valor atualizado até 8/7/2016 encontra-se no demonstrativo de débito contido na peça 5, pp. 69-76.
17.	Por fim, ante a presença dos avisos de recebimento dos ofícios enviados, incluídos nos autos do processo conforme consta em quadro resumo (peça 5, p. 14-16) , verifica-se que os agentes responsáveis tiveram oportunidade de defesa perante a comissão de Tomada de Contas Especial (peça 1, pp. 51-178; peça 5, pp. 16-19) , em observância ao art. 5º, inciso LV da Constituição Federal.
18.	Como não houve recolhimento aos cofres públicos da importância considerada irregular, subsistindo o motivo que legitimou a instauração da tomada de contas especial, entendeu-se que foram esgotadas as providências administrativas com vistas ao ressarcimento do dano ao Erário, sendo encaminhados os autos ao Tribunal de Contas da União em 23/9/2016 (peça 5, p. 110) , nos termos da Instrução Normativa - TCU n. 71/2012.
Instrução no TCU
19.	Diante disso, a instrução (peça 16) nesta unidade técnica propôs a adoção das seguintes medidas em relação à responsabilização dos agentes:
a)	 aqueles que supostamente auferiram enriquecimento ilícito deveriam ressarcir o débito causado, ou seja, o Sr. Marcos Aurélio Silva de Almeida, pelo valor histórico de R$ 625.707,44, e a Sra. Raylane Moura Araújo, pelo valor histórico de R$ 30.580,00;
b)	 no caso da Srª Daniela Borges dos Santos (Diretora-geral do CAU/DF à época) , verificou-se culpa in vigilando que propiciou o desvio dos recursos, por ter emprestado seu token e sua senha, que foram utilizados para efetuar os pagamentos e transferências, incorrendo em falha de gestão, sendo assim, entendeu-se que deveria responder solidariamente pelo débito total;
c)	 em relação aos Srs. Alberto Alves de Faria (presidente do CAU/DF à época) e Tony Marcos Malheiros (presidente interino do CAU/DF à época) verificou-se culpa in vigilando, por não atenderem aos princípios da precaução e diligência incorrendo em falha de gestão, os quais deveriam ser igualmente apenados não com o débito proposto pela comissão de TCE, mas com multa pelo dano a que deram causa pela via indireta.
20.	Sub-unidade e Unidade técnica (peças 21 e 22) acompanharam a proposta da instrução e a encaminharam ao Ministro-Relator Weder de Oliveira, que em Despacho (peça 23) destacou que a unidade técnica possui delegação para a realização de citações, com base no art. 1º, II, 'b', da Portaria-MINS-WDO 8, de 6/8/2018, e consoante proposto, também acolheu a proposta de audiência dos ex-presidentes da entidade.
21.	Após despacho do Relator, a  ex-gerente geral do CAU/DF, Srª Daniela Borges dos Santos, trouxe a sua primeira manifestação individual ao TCU intitulada 'fatos supervenientes' (peças 25 a 27) , em 10/12/2018, a qual não poderia ser acolhida como recurso naquela fase processual mas, dentro do princípio de formalidade moderada ordinariamente adotado pela Corte de Contas, poderia ser recebida como memorial visando promover posteriormente a sua defesa em relação à análise técnica a ser empreendida na SeinfraUrbana/TCU, nos termos do parágrafo único e caput do art. 279, do Regimento Interno do TCU.
22.	Assim, procede-se ao exame técnico do memorial e das respostas às três citações e duas audiências comunicadas aos responsáveis.
EXAME TÉCNICO
Sr. Marcos Aurélio Silva de Almeida (ex-Assessor Financeiro e Contábil do CAU/DF) 
23.	Por intermédio do Ofício 0218/2019-TCU/SeinfraUrbana, de 14/5/2019 (peça 36) , o Sr. Marcos Aurélio Silva de Almeida, ex-assessor financeiro e contábil do CAU/DF, foi citado para apresentar no prazo de 15 dias alegações de defesa e/ou recolher aos cofres da entidade, solidariamente com os responsáveis ali indicados, o valor total da dívida atualizada monetariamente e acrescida dos juros de mora, devido aos seguintes fatos:
a)	 ter sido o autor de desvios financeiros ocorridos entre 13/2/2014 e 23/3/2016, quando efetuou transferências bancárias irregulares da conta bancária do CAU/DF para sua própria conta e para a conta de Raylane Moura Araújo (CPF XXX.303.141-XX) ; 
b)	 ter efetuado registros contábeis indevidos objetivando o acobertamento dos desvios; 
c)	 falsificação de documentos bancários; manipulação de relatórios às instâncias de controle visando ocultar as fraudes; 
d)	 subtração de documentos e equipamentos do CAU/DF e exclusão de informações públicas; e 
e)	 além de ter efetuado pagamentos ilegítimos de boletos, sem os respectivos comprovantes de despesas, por meio de tokens e senha bancária emprestados da Diretora-Geral e utilizando delegação de competência conferida pelo Presidente do CAU/DF. Os fatos reputados irregulares estão resumidos no item 3.1 do relatório da Tomada de Contas Especial (peça 5, p. 12) e ocorreram de 13/2/2014 a 23/3/2016, no valor histórico total de R$ 625.707,44 (seiscentos e vinte e cinco mil, setecentos e sete reais e quarenta e quatro centavos) .
24.	O Aviso de Recebimento traz a data de 29/5/2019 (peça 42) .
25.	Vencido o prazo para resposta, o réu permaneceu silente, pelo que se propõe o julgamento à revelia, para que recolha à conta do CAU/DF, os recursos irregularmente subtraídos da entidade, cujos fatos estão resumidos no item 3.1 do relatório da Tomada de Contas Especial (peça 5, p. 12) .
26.	Vai-se propor também a aplicação de multa prevista no regimento interno do TCU e na Lei 8.443/1992.
Sra. Raylane Moura Araújo (sem vínculo empregatício com o CAU/DF) 
27.	Por meio do Ofício 0219/2019-TCU/SeinfraUrbana, de 14/5/2019 (peça 37) , a Sr.ª Raylane Moura Araújo, sem vínculo com o CAU/DF, foi citada para apresentar alegações de defesa no prazo de 15 dias, e/ou recolher aos cofres da entidade, solidariamente com os responsáveis ali indicados, o valor total da dívida atualizada monetariamente e acrescida dos juros de mora devido às transferências bancárias irregulares e fraudulentas de recursos da entidade para a sua conta, efetuadas entre 13/2/2014 e 23/3/2016 pelo Sr. Marcos Aurélio Silva de Almeida, ex-Assessor Financeiro e Contábil da entidade, no valor histórico total de R$ 30.580,00. (grifo no original) 
28.	O Aviso de Recebimento traz a data de 4/6/2019 (peça 47) .
29.	Transcorrido o prazo de 15 dias para resposta, a ré permaneceu silente, pelo que se vai propor o julgamento à revelia, para que recolha à conta do CAU/DF os recursos depositados irregularmente em sua conta pelo ex-Assessor Financeiro e Contábil da entidade, Sr. Marcos Aurélio Silva de Almeida, conforme indicado de forma resumida nos itens 5.1.1 e 5.1.6 do relatório da comissão de Sindicância (peça 2, p. 44-48) , corroborados pela comissão de Tomada de Contas Especial (peça 5, p. 20) .
30.	Vai-se propor também a aplicação de multa prevista no regimento interno do TCU e na Lei 8.443/1992.
Sra. Daniela Borges dos Santos (ex-Diretora-geral do CAU/DF) 
31.	A Srª Daniela Borges dos Santos foi citada por intermédio do Ofício 0220/2019-TCU/SeinfraUrbana, de 14/5/2019 (peça 38) , para apresentar alegações de defesa em 15 dias, e/ou recolher aos cofres da entidade, solidariamente com os responsáveis ali indicados, o valor total da dívida atualizada monetariamente e acrescida dos juros de mora por ter cedido seu token e senha de movimentação bancária ao Sr. Marcos Aurélio Silva de Almeida, ex-Assessor Financeiro e Contábil do CAU/DF, sem observar o princípio da segregação de funções, sem implantar sistema de conferencia, aprovação e autorização, com isso propiciando a ocorrência de desfalque nas contas bancárias da entidade entre 13/2/2014 e 23/3/2016, no valor histórico total de R$ 625.707,44. (grifo no original) 
32.	O Aviso de Recebimento traz a data de 7/6/2019 (peça 46) .
33.	A diretora-geral da entidade em 7/12/2018 apresentou um memorial (peças 25 a 27) e, em 10/6/2019 trouxe tempestivamente as alegações de defesa (peça 43) requeridas pelo Tribunal. Visando melhor compreensão, será efetuada análise em separado dessas duas manifestações.
Memorial da Sr.ª Daniela Borges dos Santos, de 7/12/2018 (peças 25 a 27) 
34.	Inicialmente, a ex-gerente geral reprisa (peça 25) as providências por ela adotadas na ocasião em que as irregularidades vieram à tona, quando demitiu o então assessor financeiro, Sr. Marcos Aurélio Silva de Almeida, cancelou os tokens de pagamento junto ao Banco do Brasil e adotou as seguintes providências:
a)	Ação de cobrança na Justiça do Trabalho nº 0000599-70.2016.5.10.0002, julgada procedente pelo juízo da 2ª VTB (peça 25, p. 3-4) ;
b)	Ação indenizatória nº 1014293-79.2017.401.3400 em desfavor de Audlink e Cia. Auditores S/S pelo parecer favorável às contas de 2014 do CAU/DF, ano em que foi perpetrada parte das irregularidades financeiras (peça 25, p. 4-5) ;
c)	Inquérito Policial nº 0035322-42.2016.4.01.3400 aberto pela Polícia Federal do Distrito Federal, onde funcionário do CAU/DF, Alessandro da Silva Viana, registrou que 'por várias vezes presenciou a Gerente Geral Daniela Borges dos Santos solicitando a devolução do TOKEN e Marcos sempre inventava uma desculpa, postergando a devolução'. Nesse sentido, o delegado Leonardo Garrido informa que os indícios 'permitem concluir que Marcos Aurélio, valendo-se de facilidade que o cargo de Assessor Financeiro lhe proporcionava, e abusando da confiança que gozava do Presidente e da Gerente Geral da autarquia lesada, desviou vultosa quantia de dinheiro' (peça 25 p. 5-6) . (grifo no original) 
d)	Ação Pública de Improbidade Administrativa nº 0023716-17.2016.4.01.3400 ajuizada na 15ª Vara Federal da Seção Judiciária do Distrito Federal, objetivando o ressarcimento ao Erário do valor histórico total de R$ 625.708,44.
35.	Adicionalmente, a requerente traz os seguintes argumentos:
'No mês de janeiro de 2014, com a redução do quadro de pessoal e em face do volume crescente de trabalho, o senhor Marcos Aurélio Silva de Almeida solicitou algumas vezes o token que estava sob a responsabilidade da Autora, sendo certo que aquele deveria assinar eletronicamente e em conjunto com a Autora as movimentações financeiras das contas do CAU/DF no Banco do Brasil' (peça 25, p. 7) . 
'A referida Comissão de Sindicância apurou que algumas solicitações de devolução do token pela Autora foram presenciadas pelos funcionários Anderson Viana de Paula e Rafael Levi Amaral Santos (fl. 966 do Relatório Final da Comissão de Sindicância) , tendo este último relatado, que em seu período de férias, o senhor Marcos Aurélio Silva de Almeida levou os tokens e fez os pagamentos relativos às despesas do CAU/DF à distância' (peça 25, p. 7, peça 10, p. 69) .
'Em Escritura Declaratória anexada à ocasião, o funcionário Rafael Levi Amaral afirma que presenciou inúmeras vezes a cobrança da gerente-geral para que o token fosse devolvido. Relatou ainda que o token jamais foi devolvido e que o senhor Marcos Aurélio Silva de Almeida alegava que a devolução do dispositivo à Autora tornaria a rotina de trabalho mais burocrática e demorada' (peça 25, p. 8) .
'O ex-presidente do CAU/DF a época, Sr. Tony Marcos Malheiros, confirmou, na referida Escritura Declaratória, que presenciou a Autora cobrar a devolução do seu token' (peça 25, p. 8) .
36.	Alega a Srª Daniela Borges dos Santos que a instrução desta unidade técnica não apontou conduta de dolo ou má-fé de sua parte ou dos ex-presidentes, mas tão somente por parte do Sr. Marcos Aurélio Silva de Almeida e da Srª Raylane Moura de Araújo, os únicos que se locupletaram com os fatos irregulares.
37.	Também assevera a autora que a instrução da unidade técnica contida na peça 16 é incoerente quando atribuiu culpa in vigilando a ela e aos dois ex-presidentes, com os quais era ordenadora de despesa em conjunto, mas tendo imputado débito somente a ela.
38.	No seu caso, a instrução informa que 'verifica-se culpa in vigilando que propiciou o desvio dos recursos, por ter emprestado seu token e sua senha, que foram utilizados para efetuar os pagamentos e transferências. Sendo assim, entende-se que deve responder também pelo débito total de R$ 625.707,44' (peça 25, p. 12) .
39.	No caso dos ex-presidentes, a instrução propôs apenas multa por atos de gestão igualmente enquadrados em culpa in vigilando, ao 'delegarem poderes ao Sr. Marcos Aurélio Silva de Almeida, ex-Assessor Financeiro e Contábil do CAU/DF, sem observar o princípio da segregação de funções, sem implantar sistema de conferência, aprovação e autorização, com isso propiciando a ocorrência de fraudes contra o patrimônio da entidade', visto que os dirigentes 'não se beneficiaram dos supostos desfalques e adotaram diversas medidas visando apurar os fatos inquinados' (peça 25, p. 11) .
40.	Em suma, a Sr.ª Daniela Borges dos Santos considera que a instrução da unidade técnica se mostra injusta e desproporcional quando propõe débito à sua pessoa e, por outro lado, propõe tão somente multa aos demais ordenadores de despesa, quais sejam, os então presidentes do CAU/DF à época dos fatos irregulares, Srs. Alberto Alves de Faria e Tony Marcos Malheiros, cujas falhas de gestão são igualmente caracterizadas como culpa in vigilando pela instrução.
41.	Por fim, a requerente pede que sejam acolhidos os documentos acostados aos autos (peças 25, 26 e 27) contendo seus argumentos e cópia das medidas administrativas e legais adotadas em relação às irregularidades, e requer a consequente extinção de qualquer penalidade, inclusive o débito de R$ 625.707,44 (peça 25, p. 15-16) .
Análise do memorial
42.	Com efeito, constata-se que, tão logo surgiram indícios de irregularidades, a gerente geral do CAU/DF adotou medidas visando estancar e apurar as irregularidades praticadas pelo assessor administrativo-financeiro da entidade, conforme concluído pela comissão de TCE nos seguintes termos:
'A responsabilidade subsidiária também recai sobre os Senhores, Alberto Alves de Farias presidente do CAU/DF, gestão 2014 até 09/04/2015, Tony Marcos Malheiros, presidente do CAU/DF de 10/04/2015 a 23/03/2016, e Daniela Borges dos Santos, Gerente Geral do CAU/DF, gestão de 2014 a 23/03/2016, ainda que não tenham sido identificados indícios de que os mesmos tenham se beneficiado dos recursos desviados.
A presente Comissão ressalta que durante a execução de seus trabalhos, o corpo funcional e gestores do CAU/DF demonstraram prontidão no atendimento às demandas desta Comissão, bem como detectamos a inexistência de má-fé por parte dos gestores do Conselho, excetuando-se o autor dos desfalques. Diante disso, identificamos que as ocorrências se deveram ao excesso de confiança, inexperiência nos atos de gestão e falta de segregação de funções e de sistema de conferência, aprovação e autorização nas atividades financeiras e contábeis de responsabilidade dos gestores do CAU/DF.
Destaca-se, ainda, que os gestores, após o conhecimento das fraudes, foram diligentes ao tomarem medidas administrativas e judiciais contra o ex-assessor no sentido de reaver o dano provocado pelas fraudes aos cofres do CAU/DF. 
 (Sublinhamos - peça 5, p. 41) '. (grifos no original) 
43.	De fato, a gerente geral e os dois ex-presidentes do CAU/DF à época dos fatos irregulares, apesar de não se locupletarem, incorreram na mesma culpa in vigilando razão pela qual foi proposta apenação de débito e multa para a gerente geral e multa para os dois presidentes.
44.	Em relação aos três dirigentes, o relatório de Tomada de Contas Especial considerou que 'as ocorrências se deveram ao excesso de confiança, e inexperiência nos atos de gestão', e concluiu pela boa-fé na gestão (peça 5, p. 41) .
45.	A firma de auditoria independente Audlink e Cia. Auditores S/S não verificou a ocorrência das falhas de gestão dos dirigentes em 2014, o que poderia ter evitado os desvios de recursos financeiros da entidade.
46.	O CAU/BR, que tinha por dever regimental 'apreciar e homologar, nos termos da legislação, as prestações de contas referentes às execuções orçamentárias, financeiras e patrimoniais do CAU/BR e dos CAU/DF' (Resolução n. 33, de 6/9/2012, art. 9º, XXIII) , também não verificou falhas de gestão.
47.	Por sua vez, a Comissão de Sindicância constatou que a gerente geral por diversas vezes solicitou a devolução do token que estava de posse do Assessor Financeiro e Contábil, o que foi testemunhado pelos funcionários.
48.	Diante disso tudo, cabe razão à requerente quando afiança que o entendimento da instrução de peça 16 deve ser revisto no tocante à responsabilidade de sua pessoa.
49.	Com efeito, foi graças à combinação de um conjunto de falhas que ocorreram as irregularidades, pois se houvesse segregação de funções e boa governança na administração da entidade, somente a posse do token e senha de pagamento junto ao banco não seriam suficientes para permitir desvios de recursos por tempo tão longo e com vários modos de operação.
50.	Da mesma forma, se a auditoria independente e o CAU/BR houvessem detectado tempestivamente as falhas de controle ensejadores das irregularidades, os gestores do CAU/DF teriam adotado medidas de governança visando coibir a ampla autonomia do assessor financeiro.
51.	Portanto, as falhas de gestão incorridas pela Srª. Daniela Borges dos Santos não são um fato isolado, e sua responsabilidade individual precisa ser relativizada.
Alegações de defesa da Sr.ª Daniela Borges dos Santos em 10/6/2019 (peça 43) 
52.	Tempestivamente, justifica-se a responsável afirmando que 'fora ordenadora de despesa em CONJUNTO com os presidentes, sendo responsável por ceder seu token e senha de movimentação bancária ao ex-assessor, tudo em conformidade com as instruções e ao comando de seus superiores hierárquicos (Presidentes) ', e esclarece que as atividades do Sr. Marcos Aurélio Silva de Almeida também foram 'feitas por delegação e sob o comando do Presidente (Alberto Alves de Faria) e do Presidente interino (Tony Marcos Malheiros) ' (peça 43, p. 3) .
53.	Reafirma que tão logo tomou conhecimento dos fatos irregulares, adotou todas as providências administrativas e legais cabíveis, demonstrando boa-fé e lealdade, e por isso solicitou ao CAU/DF o ajuizamento de ação contra a firma de auditoria independente Audilink e Cia. Auditores, por atestar que 'as demonstrações contábeis apresentam adequadamente, em todos os aspectos relevantes, a posição patrimonial e financeira do Conselho de Arquitetura e Urbanismo do Distrito Federal em 31 de dezembro de 2014, o desempenho de suas operações e as variações patrimoniais e seus fluxos de caixa para o exercício, de acordo com as práticas contábeis adotadas no Brasil aplicáveis às entidades públicas e Lei n° 4.320/64' (peça 43, p. 3) .
54.	A defendente ainda reprisa a adoção de medidas na esfera policial, na justiça federal, e no Conselho Regional de Contabilidade (peça 43, p. 3-9) .
55.	Alega mais uma vez que não cabe tratamento diferenciado no que diz respeito à apenação dos três dirigentes pois não se constatou má-fé ou dolo de sua parte e nem da parte dos presidentes, fato confirmado pela comissão de Tomada de Constas Especial instaurada no âmbito do CAU/BR.
56.	Reafirma a defendente que a pena imposta à sua pessoa, na qualidade de gerente geral da entidade, é desproporcional e , por isso, injusta, em comparação com aquela cominada aos ex-presidentes que, segundo a instrução da unidade técnica do TCU, teriam também incorrido na mesma culpa in vigilando, sendo certo que nenhum dos três dirigentes se locupletou com valores da entidade (peça 43, p. 10-11) .
57.	Também traz a seu favor trecho de voto do Ministro Bruno Dantas no Acórdão 1217/2019-TCU-Plenário: 'O juízo de ponderação a ser exercido liga-se ao princípio da proporcionalidade, que exige que o sacrifício de um direito seja útil para a solução do problema, que não haja outro meio menos danoso para atingir o resultado desejado e que seja proporcional em sentido estrito (...) ' (grifo original - peça 43, p. 11-12) .
58.	Nesse sentido, a defesa traz excertos de doutrinadores como Hely Lopes Meirelles, Celso Antônio Bandeira de Melo e Edmir Netto de Araújo, que preconizam a necessária razoabilidade e proporcionalidade na aplicação da lei (peça 43, p. 13-14) .
59.	Ao fim, a autora pede que seja extinta qualquer penalidade, inclusive a devolução de valores, em vista de não ter se beneficiado dos desfalques ali praticados (peça 43, p. 15) .
Análise das alegações de defesa
60.	Cabe razão à defendente sobre a necessidade de revisão da imputação de penalidades, em relação ao que foi imposto aos dois presidentes do período, pois a instrução realizada na unidade técnica enquadrou todos os três dirigentes (incluindo ela mesma) na culpa in vigilando, por se tratar de falha de gestão similar, sem locupletação.
61.	Diante disso, vai-se propor que a Sr.ª Daniela Borges dos Santos seja isenta de devolução solidária dos recursos apropriados pelo Sr. Marcos Aurélio Silva de Almeida e pela Sra. Raylane Moura Araújo, mas que seja responsabilizada nos mesmos termos dos ex-presidentes da entidade por culpa in vigilando, sujeitando-a à aplicação da multa prevista no inciso II, art. 58 da Lei 8.443/1992, c/c inciso II, art. 268 do regimento interno do TCU. (grifos no original) 
Sr. Alberto Alves de Faria (ex-presidente do CAU/DF) 
62.	Por meio do Ofício 0221/2019-TCU/SeinfraUrbana, de 14/5/2019 (peça 39) , foi ouvido em audiência o Sr. Alberto Alves de Faria, ex-presidente do CAU/DF de 5/1/2012 até 9/4/2015, para em 15 dias apresentar razões de justificativa por delegar poderes ao Sr. Marcos Aurélio Silva de Almeida, ex-Assessor Financeiro e Contábil do CAU/DF, sem observar o princípio da segregação de funções, sem implantar sistema de conferência, aprovação e autorização, com isso propiciando a ocorrência de fraudes contra o patrimônio da entidade, entre 13/2/2014 e 23/3/2016. (grifos no original) 
63.	O Aviso de Recebimento traz a data de 28/5/2019 (peça 49) .
Argumentação do Sr. Alberto Alves de Faria
64.	Em 11/6/2019 (peça 45) , o Sr. Alberto Alves de Faria, presidente do CAU/DF de 18/2/2014 a 9/4/2015, apresenta razões de justificativa para as falhas a ele atribuídas.
65.	Em sua justificativa, o gestor transcreve parte da portaria de delegação de poderes:
'5.1 Assinatura de Portaria de Designação de Representante Para Gerenciamento de Contas do CAU/DF no Banco do Brasil S.A.
Conforme a Portaria AD n. 03/2012 (fl. 129) , o presidente Alberto de Faria delegou a Marcos Aurélio (...) os seguintes poderes:
i - MARCOS AURÉLIO SILVA DE ALMEIDA - representar, mediante uso de assinatura eletrônica, o presidente do CAU/DF, consultar e emitir extratos de todas as contas; autorizar em conjunto com a Diretora Geral do CAU/DF, os pagamentos e transferências e liberar arquivos via Gerenciador Financeiro do Banco do Brasil S.A., retirar talonários de cheques.
66.	Segundo o responsável, a delegação de poderes foi realizada para em busca de mais eficiência e rapidez na administração do Conselho com relação à tramitação de documentos contábeis e financeiros, fluxo de pagamentos diversos e contratações e aquisição de materiais de consumo. As atividades de aquisição de materiais (de maior valor) , de abertura de processos licitatórios, de participação em comissão de licitação e de aprovação e contratação de despesas não eram realizadas nem foram delegadas ao Sr. Marcos Aurélio Silva de Almeida, observando-se o princípio da segregação de funções.
67.	Afirma o ex-presidente que os diversos sistemas de conferência foram instalados e auditados pelo CAU/BR, e eram operados por funcionários diferentes, conforme quadro abaixo (peça 45, p. 2) . 
	Abreviação
	Título
	Propósito (módulos) 

	SISCONT.NET
	Sistema Contábil
	Controle contábil, orçamentário e de despesas

	COMPRAS & CONTRATOS.NET
	COMPRAS e CONTRATOS
	 (Gerenciamento dos processos de compra, contratos e ordens de compra/serviço) 

	LICITAÇÕES.NET
	LICITAÇÕES
	Controle dos processos de licitação com suas respectivas fases, responsáveis, empresas participantes e propostas recebidas.

	SIALM.NET
	SIALM
	Gestão dos materiais de consumo dos Conselhos, incluindo todas as suas fases (requisições, distribuição, reposições e etc.) .

	SISPAT.NET
	SISPAT
	Controle de Bens Patrimoniais (Gestão dos bens móveis e imóveis que compõem o patrimônio do Conselho, em conformidade com a legislação vigente) .

	GestãoTCU
	Gestão TCU
	Elaboração, geração e envio do Relatório de Gestão, desenvolvimento com base nas normas do Tribunal de Contas da União

	Auditoria.NET
	Auditoria
	Ferramenta de remessa eletrônica e controle das prestações de contas periódicas dos Conselhos Regionais ao Conselho Federal

68.	Segundo o respondente, não foram as falhas de gestão que deram lugar ao prejuízo, mas sim a atuação do Sr. Marcos Aurélio Silva de Almeida, por meio de falsificação de documento bancário, subtração de documentos e de equipamentos da entidade, exclusão de informações públicas, fraudes de relatórios para instâncias de controle e operações irregulares (peça 45, p. 3-4) .
69.	Em relação à fragilidade no ambiente de controle interno, destaca que os atos do Sr. Alberto Alves de Faria eram apreciados por diversas instâncias de controle tais como (i) a Comissão de Finanças, Atos e Gestão Administrativa, (ii) o Plenário, (iii) auditores independentes, e (iv) o CAU/BR (peça 45, p. 3) .
70.	Ressalta o ex-presidente que 'o gestor máximo não pode ser responsabilizado indiscriminadamente, conforme o teor do Acórdão 1619/2004-TCU-Plenário ratificado pelos acórdãos 2098/07 - lª Câmara e 7404/2016 - 2ª Câmara e que a responsabilidade da autoridade delegante pelos atos delegados não é automática ou absoluta, sendo imprescindível para definir essa responsabilidade a análise das situações de fato que envolvem o caso concreto conforme o Acórdão 2300/2013-TCU-Plenário-TCU' (peça 45, p. 3) .
Análise
71.	A Comissão de Tomada de Contas Especial entendeu que o ex-presidente, na qualidade de ordenador de despesa, delegou poderes ao ex-assessor sem observar o princípio da segregação de funções, sem implantar sistema de conferência, aprovação e autorização, com isso propiciando a ocorrência de fraudes contra o patrimônio da entidade, o que pode caracterizar culpa in vigilando, sujeitando o infrator à cominação de multa em virtude do dano causado pelo Assessor de Finanças e Contabilidade, conforme descrito nos itens 5.1.1 (Operações Irregulares) ; 5.1.6 (Impacto Orçamentário Anual dos Valores Desviados) ; 5.2 (Assinatura de Portaria de Designação de Representante para gerenciamento das Contas do CAU/DF no Banco do Brasil S.A) ; e 5.3 (Ambiente de Controle) do relatório da comissão de Sindicância (peça 2, p. 44-48) , corroborados pela comissão de Tomada de Contas Especial (peça 5, p. 20-25) .
72.	A comissão de TCE imputou ao ex-presidente subsidiariamente a totalidade do dano causado, no montante histórico de R$ 625.707,44, proposta que não foi acompanhada pela instrução da unidade técnica do TCU, que considerou 'desproporcional a apenação em débito dos dirigentes do CAU/DF (Alberto Alves de Faria e Tony Marcos Malheiros) , que não se beneficiaram dos supostos desfalques e adotaram diversas medidas visando apurar os fatos inquinados' (peça 16, p. 15) .
73.	Apesar de ficar evidente que o ex-Assessor Financeiro e Contábil, Sr. Marcos Aurélio Silva de Almeida, ultrapassou a delegação de poderes recebida, e apesar de se revelarem falhas de controle em diversas instâncias independentes, permanece a responsabilidade indireta do Sr. Alberto Alves de Faria, por culpa in vigilando, pelo que será proposta aplicação de multa prevista no regimento interno e na Lei 8.443/1992.
Sr. Tony Marcos Malheiros (ex-Presidente interino do CAU/DF) 
74.	Por meio do Ofício 0222/2019-TCU/SeinfraUrbana, de 14/5/2019 (peça 40) , foi ouvido em audiência o Sr. Tony Marcos Malheiros, ex-presidente do CAU/DF, para em 15 dias apresentar razões de justificativa por manter delegação de poderes ao Sr. Marcos Aurélio Silva de Almeida, ex-Assessor Financeiro e Contábil do CAU/DF, sem observar o princípio da segregação de funções, sem implantar sistema de conferência, aprovação e autorização, com isso propiciando a ocorrência de fraudes contra o patrimônio da entidade. (grifos no ogirinal) 
75.	O Aviso de Recebimento traz a data de 20/5/2019 (peça 41) .
Argumentação do Sr. Tony Marcos Malheiros
76.	Intempestivamente, em 11/6/2019 (peça 44) , o Sr. Tony Marcos Malheiros, presidente interino do CAU/DF de 10/4/2015 a 23/3/2016, apresenta razões de justificativa para as falhas a ele atribuídas.
77.	Informa o respondente que as atividades do CAU se iniciaram em 2012, e quando assumiu a presidência interina da entidade a estrutura e quadro de pessoal já estavam consolidados dentro dos limites de recursos previstos em Lei, e parte dos funcionários era oriunda do Crea, inclusive o Assessor Financeiro e Contábil, Sr. Marcos Aurélio Silva de Almeida, com prestação de serviços elogiados e reconhecidos (peça 44, p. 2-3) .
78.	Ressalta que ao substituir o titular, o Conselho já tinha suas contas anuais de 2014 auditadas pela Audilink Auditores e Consultores, que não registrou nenhuma mácula nas demonstrações financeiras, que foram homologadas pelo CAU/BR. Ademais, a necessidade de maior número de servidores para realizar as tarefas da entidade com mais eficiência foi tratada na 6ª reunião da Comissão de Finanças, de 12/7/2015, mas sem que se promovesse o aumento do quadro por limitações orçamentárias (peça 44, p. 3) .
79.	Destaca que ao longo de 2015 a empresa Ata Contabilidade e Auditoria analisou trimestralmente as demonstrações financeiras e não constatou nenhuma falha (peça 44, p. 3) .
80.	O justificante esclarece que o cargo de presidente da entidade (assim como todos os demais conselheiros) constitui cargo honorífico, e por isso mantinha atividade profissional privada para seu sustento, o que reduzia o tempo dedicado à administração da entidade.
81.	Também reafirma que tão logo foram constatadas irregularidades, foram adotadas todas as providências legais cabíveis para proteger a autarquia.
82.	Após a sua gestão, tomou conhecimento da separação das atribuições das áreas financeira e contábil, por meio de contratação de serviços terceirizados sem vínculo empregatício, tendo em vista as limitações orçamentárias.
83.	Destaca que o 'Tribunal tem reconhecido que, em caso de não comprovada autoria ou conivência por parte do gestor, merece exonerar de responsabilidade por falha gerencial, ainda que tenha ocorrido prejuízo ao erário, se não identificados na sua conduta elementos de negligência, imprudência ou imperícia (Acórdão 1160/2016-TCU-Plenário) ' (peça 44, p. 4) .
Análise
84.	Em relação à jurisprudência desta Corte de Contas, o justificante traz o voto condutor do Acórdão 1160/2016-TCU-Plenário, de relatoria do Ministro João Augusto Ribeiro Nardes, onde se expõe:
29. Além disso, reforçam essa minha convicção da boa-fé do responsável as providências posteriormente adotadas em relação à empresa devedora, cuja atuação veio a mostrar-se fraudulenta, consubstanciada, inclusive, em ações judiciais penal e de ressarcimento ao erário. (...) 
30. Com isso, quero dizer que não considero justo o Tribunal responsabilizar um gestor público por uma falha gerencial, sem ponderar adequadamente as circunstâncias em que se deram os atos questionados bem como todas as nuances da sua conduta, frente à legislação de regência e o entendimento jurisprudencial desta Corte, ainda que desse ato tenha resultado eventual prejuízo ao erário, se não identificados na sua conduta elementos de negligência, imprudência ou imperícia, como me parece ser o caso destes autos.
31. Nesse contexto, considero bastantes os argumentos do Ministério Público junto ao TCU para afastar a responsabilidade do Sr. Carlos Aureliano Motta de Souza pelo débito solidário que lhe foi atribuído pelo acórdão recorrido, em conformidade com recente jurisprudência desta Corte que permite atribuir débito unicamente à empresa contratada, ainda que não se vislumbre motivos de condenação do gestor público, na linha do entendimento inaugurado mediante o Acórdão 946/2013-TCU-Plenário.
 (Grifamos) 
85.	Em suma, o voto traz o entendimento de que a 'boa-fé do responsável e as providências adotadas' em relação à empresa fraudadora, não justifica 'responsabilizar o gestor público por uma falha gerencial', 'ainda que desse ato tenha resultado eventual prejuízo ao Erário, se não for identificada na conduta do gestor elementos de negligência, imprudência ou imperícia'.
86.	O correspondente Acórdão 1160/2016-TCU-Plenário deu provimento ao recurso do gestor, nos seguintes termos:
9.1. Conhecer, com fundamento nos arts. 32, inciso I, e 33 da Lei nº 8.443, de 16 de julho de 1992, do recurso para, no mérito, dar-lhe provimento, a fim de julgar regulares com ressalva as contas do Senhor Carlos Aureliano Motta de Souza e afastar o débito que lhe foi atribuído mediante o item 9.2 do Acórdão 1466/2013-TCU-Plenário, tornando insubsistente, outrossim, a multa que lhe foi aplicada, mantendo-se o débito apenas para o Grupo OK Construções e Empreendimentos Ltda. bem como a respectiva multa que lhe foi imputada. (Grifamos) .
87.	O acórdão decide, em resumo, 'julgar regulares com ressalva as contas' do responsável, 'afastar o débito' e 'tornando insubsistente, outrossim, a multa que lhe foi aplicada'.
88.	No caso do ex-presidente interino do CAU/DF, a comissão de Tomada de Contas Especial havia imputado o débito total solidariamente com o ex-assessor Financeiro e Contábil da entidade. Todavia, discordando dessa proposta, a instrução da unidade técnica do TCU inclinou-se pelo afastamento do débito, mas entendeu de ser cabível a aplicação de multa por verificar culpa in vigilando, pois o Sr. Tony Marcos Malheiros, ordenador de despesa durante a substituição do presidente, manteve a delegação de poderes ao ex-Assessor sem observar o princípio da segregação de funções, sem implantar sistema de conferência, aprovação e autorização, com isso propiciando a ocorrência de fraudes contra o patrimônio da entidade de autoria do Assessor de Finanças e Contabilidade, conforme os fatos descritos nos itens 5.1.1 (Operações Irregulares) ; 5.1.6 (Impacto Orçamentário Anual dos Valores Desviados) ; 5.2 (Assinatura de Portaria de Designação de Representante para gerenciamento das Contas do CAU/DF no Banco do Brasil S.A) ; e 5.3 (Ambiente de Controle) do relatório da comissão de Sindicância (peça 2, p. 44-48) , corroborados pela comissão de Tomada de Contas Especial (peça 5, p. 25-30) .
89.	Ressalta-se, inclusive, que a interinidade no cargo durou quase um ano (de 10/4/2015 a 23/3/2016) e que aproximadamente R$ 400.000 dos R$ 595.127,44 do Apêndice A, que correspondem aos valores de transferências bancárias e pagamento de boletos ilegítimos, foram realizados durante a interinidade, o que representa aproximadamente 67% do total.
90.	Diante disso, entende-se que permanece a responsabilidade indireta do Sr. Tony Marcos Malheiros, por culpa in vigilando, pelo que será proposta aplicação de multa prevista no regimento interno e na Lei 8.443/1992.
CONCLUSÃO
91.	Trata-se de tomada de contas especial instaurada pelo Conselho de Arquitetura e Urbanismo do Brasil (CAU/BR) em desfavor dos Srs. Marcos Aurélio Silva de Almeida, ex-Assessor Financeiro e Contábil do CAU/DF; Raylane Moura Araújo, sem vínculo empregatício; Alberto Alves de Faria, Presidente do CAU/DF de 5/1/2012 a 9/4/2015; Tony Marcos Malheiros, Presidente interino do CAU/DF de 10/4/2015 a 23/3/2016; e Daniela Borges dos Santos, Diretora-Geral e Gerente Geral de 8/3/2012 a 23/3/2016, em vista de irregularidades de natureza administrativa e financeira com desfalque nas contas bancárias da entidade, devido a fatos ocorridos entre 13/2/2014 e 23/3/2016, perpetrado pelo ex-Assessor Financeiro e Contábil, utilizando-se de tokens e senha bancária cedidos pela Gerente-Geral e aproveitando-se de delegação de competência firmada pelo presidente e mantida pelo presidente interino, conforme analisado na instrução contida na peça 16.
92.	O exame da ocorrência descrita na seção 'Exame Técnico' da instrução procedida na peça 16 definiu a responsabilidade individual solidária do Sr. Marcos Aurélio Silva de Almeida e Srª Raylane Moura Araújo e apurou adequadamente o débito a eles atribuído, pelo que se propôs a citação dos responsáveis pelos prejuízos causados.
93.	O Sr. Marcos Aurélio Silva de Almeida, ex-Assessor Financeiro e Contábil do CAU/, e a Sr.ª Raylane Moura Araújo, sem vínculo empregatício, foram citados por meio dos ofícios 0218 e 0219/2019-TCU/SeinfraUrbana, ambos de 14/5/2019, permanecendo silentes após o prazo de 15 dias estabelecido para resposta, pelo que vai-se propor nos termos do § 3º do art. 12 da Lei 8.443/1992, sejam considerados revéis pelo Tribunal, para todos os efeitos, dando-se prosseguimento ao processo, para que sejam condenados pelos fatos inquinados, e de acordo com o § 1º do art. 12 da Lei 8.443/1992, sejam cientificados para no prazo de 15 dias recolher a importância devida, e ainda vai-se propor a aplicação de multa.
94.	Quanto à Sra. Daniela Borges dos Santos, constatou-se na instrução da peça 16 que ao ceder seu token de pagamento e senha de conta corrente propiciou o desvio dos recursos que foram utilizados para efetuar os pagamentos e transferências irregulares pelo Assessor Financeiro e Contábil, entendendo-se que deveria responder solidariamente pelo débito total.
95.	Todavia, manifestação trazida aos autos nas peças 25, 26, 27 e 43 pugnou pela revisão da proposta, tendo em vista que a instrução imputou a mesma culpa in vigilando aos três gestores, pelas falhas administrativas que deram azo às fraudes detectadas.
96.	Portanto, o presente exame da resposta ao Ofício 0220/2019-TCU/SeinfraUrbana, de 14/5/2019, define a responsabilidade individual Srª Daniela Borges dos Santos (ex-Gerente geral e ex-Diretora-geral do CAU/DF) , pelas falhas de gestão que deram vez ao prejuízo apontado pela Tomada de Contas Especial, pelo que vai ser proposta aplicação de multa pelo dano a que deu causa pela via indireta.
97.	Outrossim, a presente análise das respostas aos ofícios 0221 e 0222/2019-TCU/ SeinfraUrbana, ambos de 14/5/2019, também permitiu definir a responsabilidade individual dos Srs. Alberto Alves de Faria e Tony Marcos Malheiros, ex-presidentes do CAU/DF, pelas falhas de gestão que deram oportunidade ao prejuízo apontado pela comissão de Tomada de Contas Especial, pelo que vai ser proposta aplicação de multa pelo dano a que deram causa pela via indireta.
PROPOSTA DE ENCAMINHAMENTO
98.	Diante do exposto, submetem-se os autos à consideração superior, propondo:
a) considerar revéis os Sr. Marcos Aurélio Silva de Almeida (CPF XXX.208.731-XX) e a Sr.ª Raylane Moura Araújo (CPF XXX.303.141-XX) , nos termos do art. 12, § 3º, da Lei 8.443/1992;
b) com fundamento nos arts. 1º, inciso I, 16, inciso III, alínea 'd', e § 2º da Lei 8.443/1992 c/c os arts. 19, caput e 23, inciso III, da mesma Lei, e com arts. 1º, inciso I, 209, inciso IV, e § 5º, 210 e 214, inciso III, do Regimento Interno, julgar irregulares as contas do Sr. Marcos Aurélio Silva de Almeida (CPF XXX.208.731-XX) , ex-Assessor Financeiro e Contábil do CAU/DF, condenando-o ao pagamento das quantias abaixo especificadas, fixando-lhe o prazo de 15 (quinze) dias, a contar das notificações, para comprovar, perante o Tribunal (art. 214, inciso III, alínea 'a', do Regimento Interno) , o recolhimento das dívidas aos cofres do Tesouro Nacional, atualizadas monetariamente e acrescidas dos juros de mora, calculados a partir das respectivas datas discriminadas, até a data dos recolhimentos, na forma prevista na legislação em vigor, em decorrência de: (i) ter sido o autor de desvios financeiros ocorridos entre 13/2/2014 e 23/3/2016, quando efetuou transferências bancárias irregulares da conta bancária do CAU/DF para sua própria conta; (ii) ter efetuado registros contábeis indevidos objetivando o acobertamento dos desvios; (iii) falsificação de documentos bancários; manipulação de relatórios às instâncias de controle visando ocultar as fraudes; (iv) subtração de documentos e equipamentos do CAU/DF e exclusão de informações públicas; (v) além de ter efetuado pagamentos ilegítimos de boletos, sem os respectivos comprovantes de despesas, por meio de tokens e senha bancária emprestados da Diretora-Geral e utilizando delegação de competência conferida pelo Presidente do CAU/DF, no valor histórico total de R$ 595.127,44 (quinhentos e noventa e cinco mil, cento e vinte e sete reais e quarenta e quatro centavos) , conforme discriminado no apêndice A;
c)	 com fundamento nos arts. 1º, inciso I, 16, inciso III, alínea 'd', e § 2º da Lei 8.443/1992 c/c os arts. 19, caput e 23, inciso III, da mesma Lei, e com arts. 1º, inciso I, 209, inciso IV, e § 5º, 210 e 214, inciso III, do Regimento Interno, julgar irregulares as contas do Sr. Marcos Aurélio Silva de Almeida (CPF XXX.208.731-XX) e da Sra. Raylane Moura Araújo (CPF XXX.303.141-XX) , condenando-os, em solidariedade, ao pagamento das quantias abaixo especificadas, fixando-lhes o prazo de 15 (quinze) dias, a contar das notificações, para comprovarem, perante o Tribunal (art. 214, inciso III, alínea 'a', do Regimento Interno) , o recolhimento das dívidas aos cofres do Tesouro Nacional, atualizadas monetariamente e acrescidas dos juros de mora, calculados a partir das respectivas datas discriminadas, até a data dos recolhimentos, na forma prevista na legislação em vigor, em decorrência de irregularidades ocorridas entre 11/3/2014 a 13/03/2015, quando o Sr. Marcos Aurélio Silva de Almeida efetuou transferências bancárias irregulares e fraudulentas de recursos do CAU/DF para a conta da Sra. Raylane Moura Araújo, no valor histórico total de R$ 30.580,00 (trinta mil, quinhentos e oitenta reais) , conforme discriminado no apêndice B;
d)	 aplicar ao Sr. Marcos Aurélio Silva de Almeida (CPF XXX.208.731-XX) e à Sra. Raylane Moura Araújo (CPF XXX.303.141-XX) , individualmente, a multa prevista no art. 57 da Lei 8.443/1992 c/c o art. 267 do Regimento Interno, com a fixação do prazo de quinze dias, a contar das notificações, para comprovarem, perante o Tribunal (art. 214, inciso III, alínea 'a', do Regimento Interno) , o recolhimento das dívidas aos cofres do Tesouro Nacional, atualizadas monetariamente desde a data do acórdão que vier a ser proferido até a dos efetivos recolhimentos, se forem pagas após o vencimento, na forma da legislação em vigor;
e)	 com fundamento nos arts. 1º, inciso I, 16, inciso III, alínea 'b', da Lei 8.443/1992 c/c os arts. 19, parágrafo único, e 23, inciso III, da mesma Lei, e com arts. 1º, inciso I, 209, inciso II, 214, inciso III, do Regimento Interno, julgar irregulares as contas da Sra. Daniela Borges dos Santos (CPF XXX.068.636-XX) , Diretora-Geral e Gerente Geral de 8/3/2012 a 23/3/2016, e dos Srs. Alberto Alves de Faria (CPF XXX.072.931-XX) , presidente do CAU/DF de 5/1/2012 a 9/4/2015, e Tony Marcos Malheiros (CPF XXX.594.541-XX) , presidente do CAU/DF de 10/4/2015 a 23/3/2016, aplicando-lhes, individualmente, a multa prevista no art. 58, inciso I, da Lei 8.443/1992 c/c o art. 268, inciso I, do Regimento Interno, e fixando-lhes o prazo de 15 (quinze) dias, a contar das notificações para comprovarem, perante o Tribunal (art. 214, inciso III, alínea 'a', do Regimento Interno) , o recolhimento das dívidas aos cofres do Tesouro Nacional, atualizadas monetariamente desde a data do acórdão até a dos efetivos recolhimentos, se forem pagas após o vencimento, na forma da legislação em vigor;
f)	 autorizar, desde logo, a cobrança judicial das dívidas, caso não atendidas as notificações, nos termos do art. 28, inciso II, da Lei 8.443/92;
g)	 autorizar, se solicitado, o pagamento da dívida em até 36 (trinta e seis) parcelas mensais e consecutivas, nos termos do art. 26 da Lei 8.443/1992 c/c o art. 217 do Regimento Interno, fixando-lhes o prazo de quinze dias, a contar do recebimento das notificação, para comprovar perante o Tribunal o recolhimento da primeira parcela, e de trinta dias, a contar da parcela anterior, para comprovarem os recolhimentos das demais parcelas, devendo incidir sobre cada valor mensal, atualizado monetariamente com os acréscimos legais, na forma prevista na legislação em vigor informando que, a falta de pagamento de qualquer parcela importará no vencimento antecipado do saldo devedor (§ 2º do art. 217 do Regimento Interno) .
APÊNDICE A
Valores de transferências bancárias e pagamento de boletos ilegítimos, em valores históricos. Responsável: Sr. Marcos Aurélio Silva de Almeida.
	DATA
	VALOR (R$) 

	13/02/2014
	231,72

	18/02/2014
	480,00

	19/02/2014
	480,00

	14/03/2014
	60,67

	25/03/2014
	1.547,95

	26/03/2014
	480,00

	28/03/2014
	925,50

	14/04/2014
	544,65

	23/04/2014
	920,94

	30/04/2014
	510,35

	19/05/2014
	1.182,38

	22/05/2014
	2.727,52

	04/06/2014
	500,00

	10/06/2014
	53,67

	12/06/2014
	2.570,36

	18/06/2014
	1.475,94

	18/06/2014
	196,00

	20/06/2014
	723,00

	25/06/2014
	1.559,65

	27/06/2014
	68,30

	04/07/2014
	2.400,00

	09/07/2014
	3.801,95

	10/07/2014
	68,83

	11/07/2014
	3.300,00

	16/07/2014
	1.920,00

	21/07/2014
	2.000,00

	28/07/2014
	2.400,00

	07/08/2014
	1.920,00

	14/08/2014
	2.776,50

	27/08/2014
	2.360,08

	03/09/2014
	2.400,00

	15/09/2014
	2.640,00

	16/09/2014
	1.004,89

	30/09/2014
	2.640,00

	14/10/2014
	36,17

	21/10/2014
	2.800,00

	03/11/2014
	2.468,00

	10/11/2014
	3.000,00

	10/11/2014
	1.200,00

	17/11/2014
	4.000,00

	20/11/2014
	73,50

	25/11/2014
	3.000,00

	28/11/2014
	3.676,14

	01/12/2014
	3.000,00

	15/12/2014
	3.702,00

	16/12/2014
	1.851,00

	23/01/2015
	3.969,01

	23/01/2015
	1.615,51

	02/02/2015
	3.000,00

	02/02/2015
	3.927,65

	03/02/2015
	4.319,00

	05/02/2015
	3.085,00

	06/02/2015
	2.500,00

	09/02/2015
	4.000,00

	10/02/2015
	11.274,00

	12/02/2015
	3.702,00

	23/02/2015
	3.702,00

	24/02/2015
	5.470,05

	02/03/2015
	6.233,50

	10/03/2015
	6.170,00

	12/03/2015
	3.085,00

	20/03/2015
	1.920,00

	24/03/2015
	3.850,52

	31/03/2015
	2.468,00

	01/04/2015
	3.000,00

	06/04/2015
	10.000,00

	10/04/2015
	5.000,00

	22/04/2015
	5.158,54

	27/04/2015
	5.000,00

	04/05/2015
	5.000,00

	05/05/2015
	5.000,00

	08/05/2015
	5.000,00

	11/05/2015
	10.000,00

	14/05/2015
	5.000,00

	18/05/2015
	5.000,00

	20/05/2015
	5.000,00

	25/05/2015
	10.000,00

	26/05/2015
	10.000,00

	29/05/2015
	10.000,00

	01/06/2015
	10.000,00

	08/06/2015
	20.000,00

	12/06/2015
	10.000,00

	19/06/2015
	10.000,00

	20/07/2015
	10.000,00

	23/07/2015
	10.000,00

	03/08/2015
	10.000,00

	04/08/2015
	10.000,00

	11/08/2015
	10.000,00

	12/08/2015
	10.000,00

	18/08/2015
	10.000,00

	20/08/2015
	10.000,00

	24/08/2015
	10.000,00

	25/08/2015
	10.000,00

	31/08/2015
	10.000,00

	17/09/2015
	10.000,00

	29/09/2015
	10.000,00

	07/10/2015
	10.000,00

	15/10/2015
	5.000,00

	19/10/2015
	10.000,00

	03/11/2015
	10.000,00

	13/11/2015
	10.000,00

	27/11/2015
	10.000,00

	16/12/2015
	10.000,00

	23/12/2015
	10.000,00

	20/01/2016
	10.000,00

	25/01/2016
	10.000,00

	29/01/2016
	10.000,00

	04/02/2016
	10.000,00

	11/02/2016
	10.000,00

	12/02/2016
	10.000,00

	18/02/2016
	10.000,00

	29/02/2016
	10.000,00

	23/03/2016
	10.000,00

	Total
	595.127,44

APÊNDICE B
Valores de transferências bancárias ilegítimas efetuadas pelo Sr. Marcos Aurélio Silva de Almeida em favor da Srª Raylane Moura Araújo, em valores históricos. Responsáveis: Sr. Marcos Aurélio Silva de Almeida; Srª Raylane Moura Araújo.
	DATA
	VALOR (R$) 

	11/03/2014
	617,00

	07/04/2014
	617,00

	16/04/2014
	1.851,00

	25/04/2014
	1.234,00

	29/04/2014
	3.085,00

	06/05/2014
	1.200,00

	12/05/2014
	1.800,00

	13/06/2014
	1.851,00

	25/06/2014
	1.234,00

	02/07/2014
	2.468,00

	11/08/2014
	3.702,00

	29/08/2014
	1.234,00

	11/09/2014
	1.200,00

	07/10/2014
	3.702,00

	23/10/2014
	1.700,00

	13/03/2015
	3.085,00

	Total
	30.580,00

".
2.	O MP/TCU, representado pelo procurador Marinus Eduardo De Vries Marsico, manifestou-se de acordo com a proposta da unidade instrutiva (peça 53) .
É o relatório.

8.1. Jose Emiliano Paes Landim Neto, representando Daniela Borges dos Santos.  
8.2. Karla Dias Faulstich Alves (27970/OAB-DF) e outros, representando Conselho de Arquitetura e Urbanismo do Brasil.

Procurador Marinus Eduardo De Vries Marsico.

TOMADA DE CONTAS ESPECIAL. DESVIO DE RECURSOS. CITAÇÃO DO RESPONSÁVEL PELO DESVIO DE RECURSOS, DA BENEFICIÁRIA E DA SUPERIORA HIERÁRQUICA. EXCLUSÃO DA RESPONSABILIDADE DA SUPERIORA HIERÁRQUICA PELO DÉBITO. REVELIA DO EX-FUNCIONÁRIO E DA BENEFICIÁRIA DOS DESVIOS. CONTAS IRREGULARES. DÉBITO E MULTA. INABILITAÇÃO PARA O EXERCÍCIO DE CARGO EM COMISSÃO E DE FUNÇÃO COMISSIONADA. AUDIÊNCIA DOS PRESIDENTES DA ENTIDADE À ÉPOCA DOS FATOS. RAZÕES DE JUSTIFICATIVA. REJEIÇÃO. MULTA AOS GESTORES. COMUNICAÇÕES.

TOMADA DE CONTAS ESPECIAL (TCE)

Secretaria de Fiscalização de Infraestrutura Urbana (SeinfraUrbana).

Examina-se tomada de contas especial instaurada pelo Conselho de Arquitetura e Urbanismo do Brasil (CAU/BR) contra os responsáveis a seguir listados, em razão de desfalques em contas bancárias de referida entidade, no período de 2014 a 2016:
Marcos Aurélio Silva de Almeida, ex-assessor financeiro e contábil do CAU/DF;
Raylane Moura Araújo, sem vínculo empregatício;
Alberto Alves de Faria, presidente do CAU/DF de 5/1/2012 a 9/4/2015;
Tony Marcos Malheiros, presidente do CAU/DF de 10/4/2015 a 23/3/2016;
Daniela Borges dos Santos, diretora-geral e gerente-geral do CAU/DF entre 8/3/2012 e 23/3/2016.
2.	A presente TCE resultou do processo de sindicância autuado em 15/4/2016, pelo CAU/BR, acolhido integralmente pela comissão de tomada de contas constituída por portaria da presidência do conselho em 20/6/2016 (peça 5, p. 3-40) , que concluiu pela ocorrência de prejuízo ao erário causado pela realização de transferências bancárias irregulares para as contas do Sr. Marcos Aurélio Silva de Almeida e da Sra. Raylane Moura Aráujo, bem como pela constatação da efetuação de pagamentos indevidos de boletos bancários, por parte do Sr. Marcos Aurélio Silva de Almeida (peça 1, p. 12-46) .
3.	Foram identificados débitos no montante de R$ 625.707,44, em valores históricos. Desse total, R$ 580.495,62 referem-se a transferências nominais com diferentes contrapartidas contábeis, cujos beneficiários foram o Sr. Marcos Aurélio Silva de Almeida (R$ 549.915,62) e a Sra. Raylane Moura Araújo (R$ 30.580,00) . O valor restante, R$ 45.211,82, corresponde a pagamentos de boletos sem processos administrativos de despesa, os quais não foram reconhecidos pelo CAU/DF, conforme consignado no relatório final da comissão de sindicância (peça 1, p. 11-47) .
4.	No âmbito deste Tribunal, a Secretaria de Tomada de Contas Especial (Secex-TCE) , considerando os resultados dos trabalhos da comissão de tomada de contas especial constituída pelo CAU/BR, definiu as seguintes responsabilidades:
"a) aqueles que supostamente auferiram enriquecimento ilícito deveriam ressarcir o débito causado, ou seja, o Sr. Marcos Aurélio Silva de Almeida, pelo valor histórico de R$ 625.707,44, e a Sra. Raylane Moura Araújo, pelo valor histórico de R$ 30.580,00;
b)	 no caso da Srª Daniela Borges dos Santos (Diretora-geral do CAU/DF à época) , verificou-se culpa in vigilando que propiciou o desvio dos recursos, por ter emprestado seu token e sua senha, que foram utilizados para efetuar os pagamentos e transferências, incorrendo em falha de gestão, sendo assim, entendeu-se que deveria responder solidariamente pelo débito total;
c)	 em relação aos Srs. Alberto Alves de Faria (presidente do CAU/DF à época) e Tony Marcos Malheiros (presidente interino do CAU/DF à época) verificou-se culpa in vigilando, por não atenderem aos princípios da precaução e diligência incorrendo em falha de gestão, os quais deveriam ser igualmente apenados não com o débito proposto pela comissão de TCE, mas com multa pelo dano a que deram causa pela via indireta."
5.	A partir da definição de responsabilidades supramencionada, a unidade instrutiva procedeu às citações e às audiências devidas, conforme a seguir sintetizado.
6.	O Sr. Marcos Aurélio Silva de Almeida, ex-assessor financeiro e contábil do CAU/DF, foi citado para recolher o débito integral, em razão dos seguintes fatos (peça 36) :
"a) ter sido o autor de desvios financeiros ocorridos entre 13/2/2014 e 23/3/2016, quando efetuou transferências bancárias irregulares da conta bancária do CAU/DF para sua própria conta e para a conta de sua companheira Raylane Moura Araújo (CPF 044.303.141-01) ; 
b) ter efetuado registros contábeis indevidos objetivando o acobertamento dos desvios; 
c) falsificação de documentos bancários; manipulação de relatórios às instâncias de controle visando ocultar as fraudes;
d) subtração de documentos e equipamentos do CAU/DF e exclusão de informações públicas; e
e) além de ter efetuado pagamentos ilegítimos de boletos, sem os respectivos comprovantes de despesas, por meio de tokens e senha bancária emprestados da Diretora-Geral e utilizando delegação de competência conferida pelo Presidente do CAU/DF (...) ". 
7.	O responsável tomou ciência da citação (peça 42) , mas permaneceu inerte. Diante desse fato e dos elementos constantes dos autos, a unidade instrutiva propõe que o responsável seja declarado revel e que suas contas sejam julgadas irregulares, com a condenação em débito integral e a aplicação da multa prevista no art. 57 da Lei 8.443/1992.
8.	A Sra. Raylane Moura Araújo foi citada para recolher o débito ou apresentar alegações de defesa relativamente às "irregularidades ocorridas entre 13/2/2014 e 23/3/2016, quando o Sr. Marcos Aurélio Silva de Almeida efetuou transferências bancárias irregulares e fraudulentas de recursos da entidade para a sua conta" (peça 37) .
9.	Apesar de cientificada (peça 47) , a responsável manteve-se silente. A proposta da unidade instrutiva é no sentido de considerá-la revel e condená-la em débito, no valor de R$ 30.580,00, em solidariedade com o Sr. Marcos Aurélio Silva de Almeida, além da cominação da multa prevista no art. 57 do RI/TCU.
10.	Por fim, a Sra. Daniela Borges dos Santos, diretora-geral e gerente-geral do CAU/DF à época dos fatos, foi citada em razão de " (...) ter cedido seu token e senha de movimentação bancária ao Sr. Marcos Aurélio Silva de Almeida, ex-Assessor Financeiro e Contábil do CAU/DF, sem observar o princípio da segregação de funções, sem implantar sistema de conferência, aprovação e autorização, com isso propiciando a ocorrência de fraudes contra o patrimônio da entidade (...) " - peça 38.
11.	Antes de ter sido citada, a responsável apresentou memorial (peças 25 a 27) e, posteriormente, apresentou alegações de defesa (peça 43) , detalhadas, respectivamente, nos itens 34 a 41 e 52 a 59 da instrução final.
12.	Nas referidas peças processuais, a responsável aduz como principal argumento a incoerência de ter sido citada para recolher o débito, em razão da verificação de culpa in vigilando, que teria propiciado o cometimento de fraudes por parte do Sr. Marcos Aurélio Silva de Almeida, enquanto os Srs. Alberto Alves de Faria e Tony Marcos Malheiros, presidentes da entidade à época dos fatos, aos quais também foi imputada culpa in vigilando, teriam sido chamados em audiência, sendo tão somente apenáveis com multa.
13.	A responsável apresentou, adicionalmente, documentação comprobatória da adoção de medidas administrativas e judiciais visando à apuração de responsabilidades e ao ressarcimento dos valores desviados da entidade. Asseverou ter agido de forma diligente, com boa-fé e lealdade ao CAU/DF.
14.	A Sra. Daniela Borges dos Santos destacou, ainda, a conduta negligente da empresa Audilink e Cia Auditores, que emitiu parecer pela regularidade das contas do CAU/DF referentes ao exercício de 2014. Após a descoberta dos desfalques, o CAU/DF, entre outras medidas, ajuizou ação contra a empresa de auditoria supramencionada, tendo por fundamento o descumprimento contratual, conforme se verifica no trecho a seguir, extraído das alegações de defesa apresentadas (peça 43, p. 3-4) :
"2.3.Tanto o é a boa-fé e lealdade da defendente que em ação ajuizada em 2017 pelo CAU/DF em desfavor da Audilink e Cia Auditores, a qual foi distribuída à 13 Vara da Seção Judiciária do Distrito Federal (N. 1014293-79.2017.401.3400) e cujo objeto da ação tivera como fundamento principal o descumprimento contratual perpetrado pelas empresas de auditoria que emitiu parecer à época favorável à regularidade das contas do CAU/DF relativas ao exercício 2014, tendo esta, assim, ementado: 
 'Em nossa opinião, as demonstrações contábeis acima referidas apresentam adequadamente, em todos os aspectos relevantes, a posição patrimonial e financeira do CONSELHO DE ARQUITETURA E URBANISMO DO DISTRITO FEDERAL em 31 de dezembro de 2014, o desempenho de suas operações e as variações patrimoniais e seus fluxos de caixa para o exercício findo naquela data, de acordo com as práticas contábeis adotadas no Brasil aplicáveis às entidades públicas e Lei n° 4.320/64'.
2.4. Todavia, conforme se apurou posteriormente, naquele ano, os atos fraudulentos foram incontroversos em desfavor do patrimônio do CAU/DF, o que ocasionou a emissão de parecer, sem ressalva, demonstrando por sua vez, verdadeira negligência e imperícia das empresas de auditoria contratadas. Diante disso e com base no contrato firmado entre o CAU/BR e a empresa Audilink, que expressamente previa responsabilidade da contratada por prejuízos ou danos causados aos CAU/BR e CAU/DF ou a terceiros em decorrência da sua má prestação de serviços, o que efetivamente aconteceu, pleiteou em juízo reparação pelos danos sofridos com o pagamento de multa compensatória, no percentual de 5% (cinco por cento) sobre o valor global da contratação, o que remontou o importe de R$ 34.888,23 (trinta e quatro mil e oitocentos e oitenta e oito reais e vinte e três centavos) .
2.5. Assim, a ação ajuizada pelo CAU/DF fora possível se demonstrar de forma contundente, não só o dano, mas também a conduta dolosa/culposa da Audilink, excluindo, portanto a parte autora de qualquer responsabilidade, já que esta no uso de suas atribuições e em conjunto com os Presidentes era ordenadora de despesa, não cabendo, portanto, a recorrente controle total sobre todas as atividades do seu ex-assessor, visto que se, assim o fosse, a delegação por competência perderia, por completo, seu sentido." (grifos no original) 
15.	A Secex-TCE, considerando as alegações da responsável, propõe acolher as alegações de defesa da Sra. Daniela Borges do Santos, para excluí-la da responsabilização solidária pelo débito, devendo, contudo, responder por culpa in vigilando, nos mesmos termos que os ex-presidentes do CAU/DF ouvidos em audiência neste processo, de modo a ser-lhe aplicada a multa prevista no art. 58, II, da Lei 8.443/1992 .
16.	No que se refere às audiências dos Srs. Alberto Alves de Faria e Tony Marcos Malheiros, ambos foram ouvidos " (...) por delegar poderes ao Sr. Marcos Aurélio Silva de Almeida (...) sem observar o princípio da segregação de funções, sem implantar sistema de conferência, aprovação e autorização, com isso propiciando a ocorrência de fraudes contra o patrimônio da entidade, entre 13/2/2014 e 23/3/2016" (peças 39, 40, 41 e 49) .
17.	O Sr. Alberto Alves Faria apresentou as razões de justificativa constantes da peça 45, por meio das quais buscou demonstrar a regularidade da delegação de poderes ao ex-assessor financeiro e contábil Marcos Aurélio Silva de Almeida, visando à melhoria de eficiência e à maior rapidez na administração do conselho relativamente à tramitação de documentos contábeis e financeiros, fluxo de pagamentos e contratações e aquisições de materiais de consumo.
18.	Aduz, ainda, que foram instalados diversos sistemas de conferência, auditados pelo CAU/DF e operados por diferentes funcionários, não sendo possível atribuir as fraudes cometidas pelo ex-funcionário a falhas de gestão ou a fragilidades nos controles internos.
19.	A Secex-TCE considera que os elementos constantes do relatório da comissão de tomada de contas especial não apontam a corresponsabilidade do dirigente pelo débito, como concluiu a referida comissão, mas demonstram que a atuação indireta do Sr. Alberto Alves Faria gerou condições para a concretização de fraudes. Assim, a unidade instrutiva propõe a rejeição das razões de justificativa do responsável e a aplicação da multa prevista no art. 58, II, da Lei 8.443/1992.
20.	O Sr. Tony Marcos Malheiros, por sua vez, apresentou razões de justificativa (peça 44) afirmando que o Sr. Marcos Aurélio Silva de Almeida era um funcionário cujos serviços eram elogiados e reconhecidos.
21.	Informa que, ao assumir ao cargo, em 2015, as contas do CAU/DF referentes ao exercício de 2014 já haviam sido auditadas pela empresa Audilink Auditores e Consultores, sem que houvesse registros de irregularidades nas demonstrações financeiras da entidade. Em 2015, segundo registro, as demonstrações financeiras foram auditadas pela empresa Ata Contabilidade, não sendo apontada nenhuma falha.
22.	Alegou que, por exercer cargo honorífico, precisava realizar outras atividades profissionais, o que reduzia seu tempo de dedicação ao CAU/DF. Por fim, recorre a precedentes deste Tribunal, a exemplo do Acórdão 1160/2016-TCU-Plenário, que exoneraria o gestor de responsabilidade por falha gerencial, em caso de não comprovada autoria ou conivência, ainda que tenha ocorrido prejuízo ao erário, se não identificados na sua conduta elementos de negligência, imprudência ou imperícia.
23.	A unidade instrutiva considera que, da mesma forma que no caso do Sr. Alberto Alves Faria, as razões de justificativa apresentadas pelo Sr. Tony Marcos Malheiros devem ser rejeitadas, tendo em vista a responsabilidade indireta do gestor, por culpa in vigilando.
24.	O MP/TCU anuiu integramente à proposta de encaminhamento da Secex-TCE (peça 53) .
II
25.	Acolho a análise empreendida pela unidade instrutiva, endossada pelo Parquet especializado, cujos fundamentos adoto como razões de decidir.
26.	O ex-funcionário Marcos Aurélio Silva de Almeida e sua companheira, Raylane Moura Araújo, devem ser considerados revéis, nos termos do art. 12, § 3º, da Lei 8.443/1992, dando-se prosseguimento ao processo.
27.	Após as apurações realizadas no âmbito administrativo, o CAU/BR concluiu que Marcos Aurélio da Silva de Almeida utilizou-se da função exercida para lograr proveito próprio e da sua companheira, promovendo desvio de recursos, ao longo de dois anos (2014 a 2016) . 
28.	Tendo em vista a conduta dolosa, que acarretou dano ao erário, o responsável deve ter as suas contas julgadas irregulares, sendo condenado em débito e em multa. Parte do total devido pelo Sr. Marcos Aurélio Silva de Almeida (R$ 675.707,44) deverá ser ressarcido em solidariedade com a Sra. Raylane Moura Araújo, beneficiária de R$ 30.580,00 do montante desviado.
29.	Devido à gravidade dos fatos, cabe, ainda, inabilitar o ex-servidor para o exercício de cargo em comissão ou de função de confiança no âmbito da administração pública pelo período de oito anos, em conformidade com o art. 60 da Lei Orgânica desta Corte de Contas.
30.	Quanto à Sra. Daniela Borges dos Santos, então gerente-geral do CAU/DF, considero, na linha adotada na instrução final, que sua conduta deve ser analisada de forma semelhante às condutas dos ex-presidentes Alberto Alves Faria e Tony Marcos Malheiros, que foram ouvidos em audiência, por terem agido com culpa in vigilando.
31.	Apesar de a responsável ter cedido seu token e sua senha da conta corrente ao assessor e, assim, ter propiciado o desvio de recursos, ocorreu, na verdade, um conjunto de falhas que resultaram na ocorrência do dano ao erário. Importa, nesse sentido, transcrever excerto da instrução final (peça 50) : 
"43.	De fato, a gerente geral e os dois ex-presidentes do CAU/DF à época dos fatos irregulares, apesar de não se locupletarem, incorreram na mesma culpa in vigilando razão pela qual foi proposta apenação de débito e multa para a gerente geral e multa para os dois presidentes.
44.	Em relação aos três dirigentes, o relatório de Tomada de Contas Especial considerou que 'as ocorrências se deveram ao excesso de confiança, e inexperiência nos atos de gestão', e concluiu pela boa-fé na gestão (peça 5, p. 41) .
45.	A firma de auditoria independente Audlink e Cia. Auditores S/S não verificou a ocorrência das falhas de gestão dos dirigentes em 2014, o que poderia ter evitado os desvios de recursos financeiros da entidade.
46.	O CAU/BR, que tinha por dever regimental 'apreciar e homologar, nos termos da legislação, as prestações de contas referentes às execuções orçamentárias, financeiras e patrimoniais do CAU/BR e dos CAU/DF' (Resolução n. 33, de 6/9/2012, art. 9º, XXIII) , também não verificou falhas de gestão.
47.	Por sua vez, a Comissão de Sindicância constatou que a gerente geral por diversas vezes solicitou a devolução do token que estava de posse do Assessor Financeiro e Contábil, o que foi testemunhado pelos funcionários.
48.	Diante disso tudo, cabe razão à requerente quando afiança que o entendimento da instrução de peça 16 deve ser revisto no tocante à responsabilidade de sua pessoa.
49.	Com efeito, foi graças à combinação de um conjunto de falhas que ocorreram as irregularidades, pois se houvesse segregação de funções e boa governança na administração da entidade, somente a posse do token e senha de pagamento junto ao banco não seriam suficientes para permitir desvios de recursos por tempo tão longo e com vários modos de operação.
50.	Da mesma forma, se a auditoria independente e o CAU/BR houvessem detectado tempestivamente as falhas de controle ensejadores das irregularidades, os gestores do CAU/DF teriam adotado medidas de governança visando coibir a ampla autonomia do assessor financeiro.
51.	Portanto, as falhas de gestão incorridas pela Srª. Daniela Borges dos Santos não são um fato isolado, e sua responsabilidade individual precisa ser relativizada." (grifei) 
32.	Segundo consignado no relatório da comissão de sindicância, foram verificadas duas grandes fragilidades na gestão do CAU/DF: o descumprimento dos princípios da "Segregação de Funções" e do "Sistema de Conferência, Aprovação e Autorização (inclusive amarrações no sistema) " (peça 2, p. 50) .
33.	O Sr. Marcos Aurélio Silva de Almeida executava, sozinho, as seguintes atividades:
execução de lançamentos do orçamento;
realização de empenhos;
lançamento de pagamentos (lançamento de baixas no Siscont.net) ;
efetivação de pagamentos, com a posse, inclusive, do token da gerente-geral;
efetuação das conciliações bancárias, ou seja, a conferência de todos os lançamentos;
elaboração e acompanhamento dos planos de ação;
elaboração dos relatórios para a Comissão de Finanças, Atos Administrativos e Gestão;
gerenciamento da "senha master" do sistema da empresa Implanta Informática, com possibilidade de criar perfis de acessos para diversas áreas, como patrimônio e contabilidade.
34.	Uma vez que o ex-assessor financeiro e contábil executava todas as atividades acima relacionadas, sem a conferência e a supervisão devida de seus atos, foi criado o ambiente propício para a efetivação dos desfalques e a manipulação das informações constantes dos relatórios apresentados à Comissão de Finanças, Atos Administrativos e Gestão do CAU/DF.
35.	Conclui-se, a partir dos elementos constantes dos autos, que os gestores do CAU-DF foram negligentes e omissos quanto ao cumprimento do dever funcional de controlar, fiscalizar e rever os atos do assessor financeiro e contábil, o que gerou condições para que o Sr. Marcos Aurélio Silva de Almeida praticasse de forma contínua, durante dois anos, desvio de recursos em benefício próprio.
36.	Insta destacar, entretanto, que os gestores agiram com boa-fé e adotaram todas medidas administrativas e judiciais de sua competência ao tomarem ciência dos atos irregulares praticados pelo ex-assessor financeiro e contábil da entidade. O relatório de tomada de contas especial foi assertivo quanto a esse aspecto, segundo se verifica a seguir (peça 5, p.41) :
"A responsabilidade subsidiária também recai sobre os Senhores, Alberto Alves de Farias presidente do CAU/DF, gestão 2014 até 09/04/2015, Tony Marcos Malheiros, presidente do CAU/DF de 10/04/2015 a 23/03/2016, e Daniela Borges dos Santos, Gerente Geral do CAU/DF, gestão de 2014 a 23/03/2016, ainda que não tenham sido identificados indícios de que os mesmos tenham se beneficiado dos recursos desviados.
A presente Comissão ressalta que durante a execução de seus trabalhos, o corpo funcional e gestores do CAU/DF demonstraram prontidão no atendimento às demandas desta Comissão, bem como detectamos a inexistência de má-fé por parte dos gestores do Conselho, excetuando-se o autor dos desfalques. Diante disso, identificamos que as ocorrências se deveram ao excesso de confiança, inexperiência nos atos de gestão e falta de segregação de funções e de sistema de conferência, aprovação e autorização nas atividades financeiras e contábeis de responsabilidade dos gestores do CAU/DF.
Destaca-se, ainda, que os gestores, após o conhecimento das fraudes, foram diligentes ao tomarem medidas administrativas e judiciais contra o ex-assessor no sentido de reaver o dano provocado pelas fraudes aos cofres do CAU/DF." (grifei) 
37.	A Secex-TCE, na instrução de peça 16, também destacou a boa-fé dos responsáveis:
"51.Ademais, observa-se que os responsáveis Srs. Alberto Alves de Faria (presidente do CAU/DF) , Tony Marcos Malheiros (ex-presidente do CAU/DF) e Daniela Borges dos Santos (diretora-geral do CAU/DF) , apontados como solidariamente responsáveis pela comissão de sindicância do CAU/BR, além de não terem sido beneficiários do desfalque ocorrido, conforme mostram as evidências dos autos, tomaram providências no sentido de buscar o ressarcimento do dano ao erário, assim que constatada a irregularidade.
52.A jurisprudência do TCU, conforme Acórdão 1581/2017-TCU-Primeira Câmara (relatoria Min. José Múcio Monteiro) , 8.028/2016-TCU-2ª Câmara (relatoria Min. Ana Arraes) , 6.934/2015-TCU-1ª Câmara (relatoria Min. Benjamin Zymler) , entre outros, afirma que a responsabilidade da autoridade delegante pelos atos delegados não é automática ou absoluta, sendo imprescindível para a definição dessa responsabilidade a análise das situações de fato que envolvem o caso concreto. A autoridade delegante pode ser responsabilizada sempre que verificada a fiscalização deficiente dos atos delegados (culpa in vigilando) , o conhecimento do ato irregular praticado ou a má escolha do agente delegado (culpa in eligendo) . 
54.Ademais, deve-se destacar que conforme consta da peça 1, p. 2-6, assim que foram constatados os primeiros indícios de fraude, os referidos responsáveis do CAU/DF tomaram providências no sentido de investigar o dano ao erário cometido, além de comunicar os fatos à Polícia Federal, ao Ministério Público Federal, ao Conselho Regional de Contabilidade (denúncia ética em desfavor do Sr. Marcos Aurélio Silva de Almeida) , de ajuizar ação de improbidade administrativa (peça 3, p. 65-68) e de consignação em pagamento em face do aludido responsável junto à Justiça Trabalhista, dessa forma, houve uma tentativa de remediar a situação existente de culpa in vigilando. 
55.Um cuidado tomado pelos gestores em tela consistiu em que o CAU/BR fosse a entidade responsável por apurar os fatos, de modo a assegurar a independência dos resultados da sindicância instaurada, embora a instrução normativa TCU 71/2012 não exija explicitamente essa cautela".
38.	Uma vez que não há indícios de que os gestores tenham agido de má-fé, e que foram adotadas as medidas judiciais e administrativas pertinentes, após tomarem conhecimento do desvio de recursos, seria medida de extremo rigor condená-los a responderem solidariamente pelo débito com o Sr. Marcos Aurélio Silva de Almeida.
39.	Acompanho, dessa forma, a proposta de aplicar aos gestores em referência a multa prevista no art. 58, II, da Lei 8.443/1992, por ter se verificado culpa in vigilando em suas condutas, o que possibilitou o cometimento de desvios de recursos do CAU/DF por parte do ex-assessor financeiro e contábil. 
40.	Considero adequado, por fim, considerando a conduta negligente da empresa Audlink e Auditores & Consultores, dar ciência da deliberação que vier ser proferida ao Conselho Federal de Contabilidade, para que sejam adotadas as ações que entenderem pertinentes.
Diante do exposto, manifesto-me pela aprovação do acórdão que ora submeto à apreciação deste Colegiado.
TCU, Sala das Sessões Ministro Luciano Brandão Alves de Souza, em 26 de agosto de 2020.
Weder de Oliveira
Relator